【裁判字號】    90,上訴,452
【裁判日期】    900508
【裁判案由】    懲治盜匪條例
【裁判全文】
臺灣高等法院高雄分院刑事判決                      九十年度上訴字第四五二號
    上  訴  人
    即  被  告  甲○○
    指定辯護人  本院公設辯護人  孫妙岑
右上訴人因懲治盜匪條例案件，不服臺灣高雄地方法院九十年度訴字第一六號中華
民國九十年二月六日第一審判決（起訴案號：臺灣高雄屏東地方法院檢察署八十九年
度偵字第二七二○四、第二八四○九號；移送原審併案審理案號：臺灣高雄屏東地方
法院檢察署九十年度偵字第一九四九號），本院判決如左：
      主  文
原判決撤銷。
甲○○連續意圖為自己不法之所有，以脅迫致使不能抗拒，而取他人之物，處有期徒
刑拾貳年，褫奪公權陸年。
扣案玩具手槍壹支（含彈匣壹個及玩具子彈參發）沒收。
      事  實
一、甲○○曾於民國七十八年間，因違反槍砲彈藥刀械管制條例案件，經臺灣高雄地
    方法院判處有期徒刑四月，緩刑三年，嗣經撤銷緩刑，並減刑為有期徒刑二月確
    定，於八十一年七月一日執行完畢；又於七十九年間因違反槍砲彈藥刀械管制條
    例等案件，經臺灣高雄地方法院判處有期徒刑三年一月，於八十二年十月六日執
    行完畢，均已逾五年；又於八十四年間，分別因違反懲治盜匪條例、槍砲彈藥刀
    械管制條例案件，經臺灣高雄地方法院各判處有期徒刑十年、一年四月，並於八
    十五年間因逃亡案件，經花東防衛司令部判處有期徒刑一年六月，前開三罪嗣經
    定其應執行刑，經假釋出獄尚未執行完畢，猶不知悔改，竟於假釋期間，意圖為
    自己不法之所有，並基於概括之犯意，連續於如附表所示之時間、地點，持其所
    有外型酷似真槍之玩具手槍一把（內含彈匣一個及玩具子彈三發），以如附表所
    示之犯罪方法，強劫各該被害人之如附表所示之財物。嗣於強劫取得如附表所示
    編號六之營業小客車及金錢後，駕駛該車往鳳山方向逃逸，於八十九年十二月三
    日凌晨零時四十分許，行經高雄縣鳳山市○○路○○路口時，為警執行路檢發現
    該車，而追至高雄縣大寮鄉○○路○段大寮消防隊前，始遭警攔截查獲，並在其
    身上扣得上開供犯罪所用之玩具手槍一把（內含彈匣一個及子彈三發），進而查
    悉如附表所示編號四、五犯行，甲○○並主動向警自白如附表所示編號一、二、
    三犯行。
二、案經高雄縣警察局鳳山分局報請臺灣高雄地方法院檢察署檢察官偵查起訴，暨高
    雄縣警察局仁武分局報請臺灣高雄地方法院檢察署檢察官移送原審併案審理。
      理  由
一、右揭事實，業據被告甲○○於警訊時及檢察官偵查中供認不諱，於原審及本院審
    理中除辯稱如附表所示編號二搶盜行動電話及機車，係為了防止被害人報案及逃
    離現場之用云云外，亦坦承上開犯行，核與被害人乙○○於警訊（見高雄縣警察
    局鳳山分局鳳警刑移字第一七七一之一號刑案偵查卷宗第二頁正、反面）、丁○○、戊○○於警訊及偵查中（見高雄縣警察局鳳山分局鳳警刑移字第一七七一號
    刑案偵查卷宗第八頁至第九頁、第四頁至第五頁、八十九年度偵字第二七二○四
    號偵查卷第十四頁至第十五頁）、己○○、張莉玲於警訊時（見高雄縣警察局鳳
    山分局鳳警刑移字第一七七一號刑案偵查卷宗第六頁至第七頁反面、八十九年度
    偵字第二八四○九號偵查卷第十三頁至第十九頁）、庚○○、丙○○○於警訊及
    本院審理時（見八十九年度偵字第二八四○九號偵查卷第二頁至第三頁、第十頁
    正、反面、第十一頁至第十二頁、本院九十年二月一日審判筆錄）分別指述被持
    玩具槍脅迫而強取財物等情節相符，並有車籍作業系統－查詢認可資料、車輛竊
    盜、車牌失竊資料個別查詢報表－查詢車輛認可資料、被害人戊○○出具之贓物
    領結及被害人丙○○○出具之贓物認領保管單各一紙附卷可按，而被告為警查獲
    時，亦有其所有供盜匪犯罪所用之上開玩具手槍一支（含彈匣一個、玩具子彈三
    發）扣案可資佐證，事證至為明確。
二、至被告甲○○雖辯稱如附表所示編號二搶取行動電話及機車，係為了防止被害人
    報案及逃離現場之用，並無不法所有之意圖云云。然查被告甲○○於警訊之初雖
    曾供稱搶取行動電話及機車，係為了防止被害人報案及逃離現場之用，惟上開該
    地點既係營業場所，被害人縱遭被告取走行動電話，非無其他電話可資報案，況
    被告既前往該處作案，自已計劃如何離開該地，不可能事先知悉有上開機車停放
    該處，可供其騎乘離開，苟非其因被害人庚○○、丙○○○均無現金，而又意圖
    為自己不法所有，自無取走該行動電話及機車之理，此由被害人庚○○、丙○○○分別於警訊及原審審理時陳稱：「我向該名歹徒稱沒有錢‧‧‧控制我並搜休
    息室中的物品，但皆因屋內無貴重物品，‧‧‧丙○○○身上亦無金錢，該名歹
    徒於是詢問鑰匙（桌上）是否有外面那部機車的，丙○○○回答有，歹徒便搶走
    我所有的摩托羅拉牌行動電話及丙○○○所有之ＱＮＩ－○一五號輕機車離去」
    （見八十九年度偵字第二八四○九號卷第二頁反面、第三頁）、「（有無其他電
    話可供聯繫？）有，店內尚有其他電話可打」（見原審九十年二月一日審判筆錄
    ）、「我當時回店內，歹徒就持槍要我交出身上的現金，我向他說我身上沒帶錢
    ，該歹徒就搶走我所有的ＱＮＩ－○一五號輕機車」（同上偵查卷第十一頁反面
    ）、「（有無其他電話可供聯繫？）有，店內尚有其他電話可打」（見原審九十
    年二月一日審判筆錄）等語自明，而證人即當時到場處理本案之員警林居成亦於
    原審審理時到庭證稱：「該店內尚有他電話及店旁也有其他房子」（見原審九十
    年二月一日審判筆錄）等語明確，再參以被告甲○○搶得上開行動電話及機車後
    ，即將機車任意棄置於高雄縣鳳山市○○路大東醫院旁鳳山市農會停車場內，並
    將上開行動電話任意放置於機車前籃內，未曾主動通知被害人取回，直至案發後
    方帶警前往取出，上開行動電話早已不知去向，被告甲○○顯有於搶盜上開行動
    電話及機車後以所有之任意棄置之意思，足徵被告甲○○強劫上開行動電話、機
    車時，有不法所有之意圖至明，被告甲○○前開所辯，顯係事後卸責之詞，不足
    採信。本件事證明確，被告犯行洵堪認定。
三、核被告甲○○所為，係犯懲治盜匪條例第五條第一項第一款之盜匪罪。其於如附
    表所示編號二之盜匪犯行，係一行為同時侵害二被害人之法益，而觸犯二同種之
    盜匪罪名，為想像競合犯，應從一盜匪罪處斷。又其先後六次犯行，時間緊密，
    犯意概括，所犯構成要件相同，為連續犯，依刑法第五十六條規定，以一罪論，
    惟因無期徒刑不得加重，僅就有期徒刑部分加重其刑。至公訴人雖認被告於八十
    四年間，曾因違反槍砲彈藥刀械管制條例案件，經法院判處有期徒刑一年四月確
    定，並於八十六年一月二十八日執行完畢，五年以內再犯本件有期徒刑以上之罪
    ，為累犯，並請求依刑法第四十七條加重其刑云云，然查被告前於八十四年間，
    分別因懲治盜匪條例、槍砲彈藥刀械管制條例案件，經法院各判處有期徒刑十年
    、一年四月，並於八十五年間，因逃亡案件，經花東防衛司令部判處有期徒刑一
    年六月，前開三罪嗣經定應執行刑，且尚未執行完畢等情，有臺灣高等法院被告
    全國前案紀錄表、臺灣高雄地方法院檢察署刑案資料查註紀錄表及刑案資料作業
    個別查詢報表（見高雄縣警察局鳳山分局鳳警刑移字第一七七之一號刑案偵查卷
    宗第四頁至第五頁）各一件附卷可稽，並有原審八十四年度聲字第一七八一號裁
    定書一件足按，是其前開槍砲彈藥刀械管制條例罪刑，顯尚未執行完畢，自無從
    依刑法第四十七條之規定論以累犯，公訴人前揭所認，尚有違誤，併此敘明。
四、原審認被告甲○○罪證明確，予以論罪科刑，固非無見。惟查如附表所示編號一
    、二之犯行，係被告甲○○於警方發覺前主動向警自白，業據證人即警員林道明
    於本院調查時到庭結證屬實（見本院九十年四月十二日訊問筆錄）；而如附表所
    示編號三之犯行，亦係被告甲○○於警方發覺前主動向警自白，有警訊筆錄在卷
    足憑（見八十九年十二月三日警訊筆錄），原審就此未予認定，量刑時亦未予審
    酌，容有未洽。被告甲○○上訴意旨所稱如附表所示編號二搶取行動電話及機車
    並無不法所有之意圖云云，雖無理由，惟其執自白部分指摘原判決不當，為有理
    由，自應由本院將原判決撤銷改判。爰審酌被告正值青年，竟不知奮發上進，循
    正當途徑獲致財物，反多次持玩具手槍行搶，對商店營業及營業小客車之安全造
    成巨大威脅，嚴重危及社會治安，又前曾於八十四年間因懲治盜匪條例案件被判
    處有期徒刑十年，已如前述，素行不佳，且既曾犯盜罪匪，自應知該罪妨害人身
    及社會秩序甚鉅，國家對此等行為絕不寬貸之立場，竟未能因前案刑之執行而改
    過自新、重新做人，惡性非輕，惟念其犯後主動向警自白如附表所示編號一、二
    、三犯行，坦承前開犯行，態度尚可，且所獲取財物非鉅，又未傷及人身性命等
    一切情狀，量處有期徒刑拾貳年。又依被告甲○○所犯盜匪案件性質，認有宣告
    褫奪公權之必要，爰併予宣告褫奪公權六年。至被告盜匪所得如附表所示編號一
    、三、四、五之現金已花用殆盡，編號二所示之行動電話則已棄置滅失，均據被
    告於原審及本院審理時供明在卷，而編號二之車牌ＱＮＩ－○一五號機車及編號
    六所示之財物，亦已分別由被害人丙○○○、戊○○領回，有贓物認領保管單及
    領結各一紙附卷可按，均不另為發還被害人之諭知。又扣案之不具殺傷力之玩具
    手槍一支（含彈匣一個及玩具子彈三發）為被告所有，且係供犯盜匪罪所用之物
    ，已據被告於警訊及偵審中供承甚明（見高雄縣警察局鳳山分局鳳警刑移字第一
    七七一號刑案偵查卷宗第三頁、八十九年度偵字第二七二○四號偵查卷第九頁、
    第十五頁反面、原審九十年二月一日審判筆錄），爰依刑法第三十八條第一項第
    二款規定宣告沒收。
五、至檢察官移送原審併案審理部分（即九十年度偵字第一九四九號），與如附表所
    示編號一、二之犯行係同一案件，而如附表所示編號一、二之犯行既經起訴，則
    此併辦部分為前開起訴效力所及，自在本院所應審理之範圍。至於被告甲○○於
    警訊所供強盜如附表所示編號一時尚強取一名不詳姓名按摩小姐新台幣六千元，
    惟此部分並無其他證據足資佐證，公訴人復未就此部分提起公訴，自無庸加以論
    擬，亦併敘明。
據上論結，應依刑事訴訟法第三百六十九條第一項前段、第三百六十四條、第二百九
十九條第一項前段、懲治盜匪條例第五條第一項第一款、第八條，刑法第五十六條、
第五十五條、第三十七條第二項、第三十八條第一項第二款，判決如主文。
本案經檢察官邱榮藏到庭執行職務。
中      華      民      國    九十      年    五      月      八      日
                                臺灣高等法院高雄分院刑事第三庭
                                    審判長法  官
                                          法  官
                                          法  官
得上訴。
附錄：本判決論罪科刑法條：
懲治盜匪條例第五條第一項第一款：
有左列行為之一者，處無期徒刑或七年以上有期徒刑：
一、意圖為自己或第三人不法所有，以強暴、脅迫、藥劑、催眠術或他法，致使不能
    抗拒而取他人之物或使其交付者。
附表：
┌──┬────┬────────┬───────┬────┬─────┐
│編號│時    間│地           點 │犯  罪  方  法│被害人  │所得財物  │
│    │（民國）│                │              │        │（新台幣）│
├──┼────┼────────┼───────┼────┼─────┤
│一  │八十九年│高雄縣仁武鄉鳳仁│持外型酷似真槍│張莉玲  │伍佰元    │
│    │十一月二│路八一之六三號銀│之玩具手槍對著│        │          │
│    │十二日凌│河美容護膚店    │被害人，作勢如│        │          │
│    │晨二時三│                │有不從即予開槍│        │          │
│    │十分許  │                │之脅迫方法，致│        │          │
│    │        │                │使被害人不能抗│        │          │
│    │        │                │拒而強取財物  │        │          │
├──┼────┼────────┼───────┼────┼─────┤
│二  │八十九年│高雄縣鳥松鄉中正│同右          │庚○○  │行動電話壹│
│    │十一月二│路一七九號百溫情│              │丙○○○│具（庚○○│
│    │十六日上│美容坊          │              │        │所有）、車│
│    │午十時許│                │              │        │牌ＱＮＩ－│
│    │        │                │              │        │○一五號機│
│    │        │                │              │        │車壹部（李│
│    │        │                │              │    │張玉桂所有│
│    │        │                │              │        │）        │
├──┼────┼────────┼───────┼────┼─────┤
│三  │八十九年│高雄縣鳳山市自由│除脅迫方法，係│乙○○  │壹仟伍佰元│
│    │十一月二│路二七六號紅玫塊│持上開玩具手槍│        │          │
│    │十七日凌│美容名店        │抵住被害人後腰│        │          │
│    │晨四時許│                │部外，均同編號│        │          │
│    │        │                │一            │        │          │
├──┼────┼────────┼───────┼────┼─────┤
│四  │八十九年│高雄縣鳳山市建國│同編號一      │己○○  │伍佰元    │
│    │十二月一│路一段五四四號儂│              │        │          │
│    │日凌晨四│穎美容護膚店    │              │        │          │
│    │時五十分│                │              │        │          │
│    │許      │                │              │        │          │
├──┼────┼────────┼───────┼────┼─────┤
│五  │八十九年│高雄縣鳳山市建國│同編號一      │丁○○  │伍佰元    │
│    │十二月一│路二段十號美容護│              │        │          │
│    │日凌晨五│膚坊            │              │        │          │
│    │時十五分│                │              │        │          │
│    │許      │                │              │        │          │
├──┼────┼────────┼───────┼────┼─────┤
│六  │八十九年│高雄縣鳥松鄉松埔│除脅迫方法，係│戊○○  │車牌Ｖ二－│
│    │十二月二│路聖恩堂寺廟前  │持上開玩具槍抵│        │九一二號營│
│    │日晚上十│                │住被害人右肩膀│        │業小客車、│
│    │一時五十│                │外，均同編號一│        │壹仟壹佰元│
│    │分許    │                │              │        │          │
└──┴────┴────────┴───────┴────┴─────┘


司法院資訊處製作；財團法人民間司法改革基金會備份。
